臺灣新竹地方法院民事簡易判決　　　　 99年度竹簡字第448號
原　　　告　羅霈翎即羅靜婷
訴訟代理人　黃智冠
被　　　告　陳霈璟
上列當事人間請求損害賠償事件，本院於民國100年1月17日辯論
終結，本院判決如下：
    主  文
原告之訴駁回。
訴訟費用新臺幣仟玖佰柒拾元由原告負擔。
    事實及理由
壹、程序方面：
    被告經合法通知，未於最後言詞辯論期日到場，核無民事訴
    訟法第386條所列各款情形，爰依原告之聲請，准由其一造
    辯論而為判決。
貳、實體方面：
一、原告主張：被告於民國97年9月9日凌晨一時許駕駛被告所有
    車號0708-MX自小客車（下稱系爭車輛）於東大路四段因車
    速過快且跨越雙黃線超車而撞擊電線桿，致系爭車輛嚴重損
    壞，由被告拖至國辰汽車修理廠（下稱國辰修理廠）負責修
    護，當時裕新汽車經國廠課長陳克銘曾帶一名技師前往國辰
    修理廠進行估價，估價金額為新臺幣（下同）46萬元，因被
    告認為該金額過高，就將系爭車輛留在國辰修理廠維修。惟
    原告配偶劉樹維於同年12月底牽出該車至原廠（即裕新汽車
    香山保養廠，下稱裕新保養廠）檢修時，發現車輛外觀雖已
    修復，但引擎與底盤仍有問題，雖仍可駕駛，但常常熄火，
    足見系爭車輛尚未完全修復，車輛損壞情形依舊嚴重，如起
    訴狀所附報價單所示。另原告配偶劉樹維在98年2月份只是
    駕車卡到一個小坑洞無法起來，後來請人拖吊，該次與本件
    車禍損害沒有相關性。惟期間原告多次與被告聯繫均未獲回
    應，故提起本件訴訟，並聲明：被告應給付原告361,690元
    。
二、被告經合法通知，未於最後言詞辯論期日到場，其先前答辯
    略以：
(一)原告配偶劉樹維於97年12月底私自至國辰修理廠開走系爭車
    輛，且於98年2月2日駕駛系爭車輛時，因酒駕致車身掉入坑
    洞中並請挖土機挖出，亦放置國辰修理廠進行維修，此說明
    系爭車輛在原告配偶劉樹維自行開出國辰修理廠之2個月期
    間，車輛狀況是屬於正常使用中，係於原告配偶酒駕撞車後
    始表示車輛有問題，且提出不合理之和解內容，實有違常理
    。
(二)被告於國辰修理廠通知系爭車輛完修後，已將所有款項（24
    萬元）付清，而原告卻未依雙方調解約定，私下將系爭車輛
    牽走，致未完成點交動作，故原告仍欠被告一份和解書。本
    件是原告自行放棄權益，而非被告侵犯原告權利，在原告自
    行將系爭車輛牽走放棄點交動作後，即應自行負起系爭車輛
    全部後續所有問題。
(三)況經被告前往負責檢修系爭車輛之原廠即裕新保養廠，向該
    廠長吳政璋詢問系爭車輛之檢修狀況，其表示系爭車輛當時
    經由電腦診斷，引擎一切功能均顯示正常，且至99年9月28
    日前，系爭車輛亦無至該保養廠檢修之紀錄，甚且目前仍在
    使用中。依系爭車輛在裕新保養廠之進廠維修車歷顯示，系
    爭車輛僅有98年2月25日至同年7月20日止之進場紀錄，且亦
    未進行引擎方面之檢修，在98年2月25日第一次至裕新保養
    廠進行檢測時，因引擎方面並無問題，故並無相關單據，該
    保養廠亦未收取任何費用。
(四)又系爭車輛係由國辰修理廠以包修之方式進行維修，故並無
    相關估價單、報稅單或統一發票等相關資料可資參考。原告
    配偶劉樹維於98年2月2日駕駛系爭車輛發生事故並將該車放
    置國辰修理廠進行維修時，以交車時間與該次事故發生時間
    接近為由，要求國辰修理廠自行吸收該次之修理費用，因原
    告未支付該筆修理費用，故亦無法提出相關單據供核。另系
    爭車輛於99年8月份被砸毀，亦放置國辰修理廠進行維修，
    因該次亦是以包修之方式進行維修，是仍無法提出維修之相
    關單據。而系爭車輛目前已轉賣他人，原告已收取買賣價金
    並取得買賣證明，目前正放置國辰修理廠等候買方完成交車
    動作。
(五)綜上，被告應負之賠償責任，已於國辰修理廠通知系爭車輛
    完修、原告配偶劉樹維將系爭車輛牽走後完成，且該車輛至
    99年9月28日前均正常使用中，故被告不須再為二次賠償，
    原告欲以裕新保養廠之詢價單企圖誑騙，自不足採，爰聲明
    ：原告之訴駁回。
三、得心證之理由：
(一)按當事人主張有利於己之事實者，就其事實有舉證之責任，
    民事訴訟法第277條前段定有明文。又「民事訴訟如係由原
    告主張權利者，應先由原告負舉證之責，若原告先不能舉證
    ，以證實自己主張之事實為真實，則被告就其抗辯事實即令
    不能舉證，或其所舉證據尚有疵累，亦應駁回原告之請求」
    ，最高法院著有17年上字第917號判例可資參照。是在舉證
    責任分配之原則下，主張權利存在之人，應就權利發生之法
    律要件事實負舉證責任；主張權利變化、消滅之法律要件事
    實，則由否認之人負舉證責任。且「侵權行為所發生之損害
    賠償請求權，以有故意或過失不法侵害他人之權利為其成立
    要件，此觀民法第184條之規定自明。若其行為並無故意或
    過失，或其行為與損害之間無相當因果關係者，均無令負侵
    權行為損害賠償責任之可言。而所謂過失，係指行為人雖非
    故意，但按其情節，應注意、能注意而不注意，或對於侵權
    行為之事實，雖預見其發生，而確信其不發生者而言。又所
    謂相當因果關係，係指無此行為，雖必不生此損害，有此行
    為，通常即足生此損害，是為有因果關係，而如無此行為，
    必不生此損害，有此行為，通常亦不生此損害，自無因果關
    係之情形」、「損害賠償之債，以有損害之發生及有責任原
    因之事實，並兩者之間，有相當因果關係為成立要件。故原
    告所主張損害賠償之債，如不合於此項成立要件者，即難謂
    有損害賠償請求權存在」，亦有最高法院87年台上字第78號
    判決、48年度台上字第481號判例要旨可參。
(二)次按，行車速度，依速限標誌或標線之規定，無速限標誌或
    標線者，行車時速不得超過50公里，但在未劃設車道線、行
    車分向線或分向限制線之道路，或設有快慢車道分隔線之慢
    車道，時速不得超過40公里；汽車超車及讓車時，在設有學
    校、醫院標誌或其他設有禁止超車標誌、標線之處所、地段
    或對面有來車交會或前行車連貫二輛以上者，不得超車；又
    雙黃實線係設於路段中，用以分隔對向車道，並雙向禁止超
    車、跨越或迴轉。道路交通安全規則第93條第1項第1款、第
    101條第1項第2款、道路交通標誌標線號誌設置規則第149條
    第1項第8款分別明定。原告主張被告於上開時地駕駛系爭車
    輛有超速（儀表板顯示車速約100公里）、跨越雙黃線超車
    等行為，以致於撞擊電線桿一節，為被告所不爭執，且經證
    人即肇事當時乘客許正霖、許正諺於99年12月10日到庭具結
    證述明確，又無其他事證顯示被告當時有何不能注意之客觀
    情事，自足認被告於上開時地駕駛系爭車輛確有過失，導致
    系爭車輛撞擊電線桿。
(三)然原告主張系爭車輛目前仍有如起訴狀所附報價單顯示諸多
    損壞，為本件事故所遺留，應由被告負責修復、賠償等語，
    則為被告所否認，原告自應就起訴狀所附報價單顯示諸多零
    件確為本件事故所造成並存留至今之相當因果關係，以及該
    等維修之必要性等，負舉證證明之責。惟查：
  1.依被告所提估價單記載「0708-MX寶號97年9月11日，車輛交
    修24萬，收定15萬」之字樣，並蓋有國辰修理廠統一發票專
    用章（見卷第13頁），可知被告係於97年9月11日將系爭車
    輛交由國辰修理廠維修，且證人即國辰修理廠老闆吳聲良於
    99年12月10日到庭具結證稱：約97年9月，系爭車輛到我車
    廠維修，已經影印給被告，就是被告99年10月1日答辯狀所
    附估價單；97年9月這次有實際進行維修，修車輛受損部分
    ，副駕駛座A柱撞進去，總共金額是24萬元，被告已經給付
    完畢；在我的修車廠，該車之車身部分都修好了，因為當初
    沒有撞到引擎，底盤也還好，有稍微受傷，稍微有維修；該
    24萬元就是該次車輛損壞維修之總額，這輛車採包修沒錯，
    就是協議一個價錢把車輛修到好，並沒有所謂正式的估價單
    ，上開估價單是當時維修時所寫的，並非正式的，是作為兩
    邊有協議包修的依據；車子牽走部分是劉樹維自己過來我這
    ，劉樹維來牽車因為他是車主的丈夫我當然會讓他牽，當時
    被告已經付完錢了，我也有跟劉樹維說被告已經付完錢了，
    劉樹維說過年前一定要用車我就讓他牽走了，被告有跟我說
    劉樹維如果來牽車要通知被告，因為他們要寫和解書，我有
    通知被告，但當時劉樹維已經把車牽走了等語（見卷第45-
    46頁、第49頁），證人吳聲良與兩造並無親戚關係，諒無甘
    冒偽證罪之刑責而為虛偽陳述之虞，由其證述內容，當原告
    之夫劉樹維將系爭車輛自國辰修理廠牽走時，證人吳聲良業
    已將系爭車輛修復完畢，被告並已給付24萬元，而劉樹維仍
    堅持需用車，在未經被告協同之下，即將系爭車輛自國辰修
    理廠牽出使用。
  2.證人即原告之夫劉樹維亦具結證稱：大約在12月中下旬，我
    把車子牽出來開到台北參加婚禮，之後97年底到98年初，我
    就拿到裕新保養廠請廠長檢測試車，之間我需要用車也有工
    作，因此偶爾我會把這台車牽出來開；98年2月2日我駕駛系
    爭車輛有掉進坑洞，當時車子鈑金與烤漆受損等語（見卷第
    48-49頁），承前述，該車於97年9月9日發生事故後，業經
    被告交由國辰修理廠以包修方式進行維修，且已大致修復完
    畢，被告並已支付約定之價金24萬元予國辰修理廠，此後，
    證人劉樹維未經被告協同，即將系爭車輛自國辰修理廠牽出
    使用，並從新竹駕駛至台北來回，直到98年初又牽至裕新保
    養廠檢測，而此檢測期間，證人劉樹維亦曾將系爭車輛牽出
    使用，又於98年2月2日駕駛系爭車輛掉進坑洞，導致鈑金與
    烤漆受損，是系爭車輛在國辰修理廠維修完畢之後，經證人
    劉樹維多次使用期間有無另外發生其他事故、及該次掉進坑
    洞是否產生鈑金與烤漆以外之其他損壞，而影響原告主張之
    系爭車輛如起訴狀所附報價單顯示種種零件問題與97年9月9
    日事故之關聯性，實非無疑。
  3.次觀諸原告據以主張之起訴狀所附報價單（見卷第2、3頁）
    ，其估價日期記載為98年8月16日，距離上開事故發生之97
    年9 月9日已將近1年，而距離原告提起本件訴訟之99年9月8
    日更已逾1年之久，則一方面，該次估價所存之零件問題，
    是否與上開事故有相當因果關係，已值存疑，另一方面，該
    次估價所存之零件問題是否迄今仍然存在，亦有可議。
  4.另依被告提出系爭車輛於裕新保養廠之維修車歷所示（見卷
    第38-41頁），系爭車輛於98年2月25日至98年3月10日、98
    年4月14日、98年5月6日至98年7月1日、98年7月20日等四次
    至裕新保養廠檢修，其中一次進行實際維修，更換飾蓋、飾
    板，一次進行汽車健檢，而原告另提出98年5月6日裕新保養
    廠之報價單（見卷第59頁），主張起訴狀所附98年8月16日
    之報價單乃事後重新所做更詳細之估價（見卷第43頁背面）
    ，苟系爭車輛自97年9月9日事故起，即已存在如起訴狀所附
    98年8月16日報價單顯示之種種零件問題，何以未於98年2月
    25日、98年4月14日進廠檢測時發現並著手維修，卻遲至98
    年5月6日始以報價單主張有諸多損壞為上開事故所遺留，又
    於98年8月16日重新估價，且兩次估價金額分別為130,195元
    、61,690元，相差高達68,505元，約折減二分之一，而兩次
    估價所載待修項目亦有不符之處，在在與常情相悖。
  5.再者，據證人吳聲良到庭證稱：那時目視引擎蓋打開來看，
    引擎是好的，那時車輛無法發動，目視引擎外觀是好的，修
    好後我有請原廠檢測，引擎是正常的；系爭汽車引擎燒銲不
    是我車廠維修的，我們只有把引擎卸下來再裝回去，那時候
    已經有燒銲情形了，我針對是車身板金部分，當時因為我工
    廠車放不下，我請師傅將車拉去我朋友的車廠維修，引擎在
    那時候就發現有燒銲過，我確認車子給我維修之前就有燒銲
    等語（見卷第46頁、第49頁背面），及證人即裕新保養廠廠
    長吳政璋亦到庭具結證述：98年8月16日報價單是車主要求
    我開立的估價單；當下車輛來的時候，車主說該車有經過大
    修，請我們做細部檢查，我有發現引擎固定腳部分有燒銲，
    燒銲是否之前撞擊的我不知道，車主要求我處理，我說這只
    能引擎大修，車主就請我估價，我就開出上開報價單，這是
    非正式的因為我們沒有蓋官防，只提供車主參考，故該報價
    單所列並沒有實際進行維修；該報價單所列項目我無法確認
    是97年9月車禍撞擊車輛右前方所產生之損害等語（見卷第
    46-47頁），可知系爭車輛引擎固定腳之燒焊痕跡於97年9月
    送請國辰修理廠維修前，業已存在，已難認係上開事故所致
    ，且起訴狀所附98年8月16日報價單係裕新保養廠應車主要
    求而開立，並無官防，僅供車主參考之用，而證人吳政璋亦
    無法確認該報價單所列項目確為97年9月9日事故所造成，是
    原告主張98年8月16日報價單所列項目為上開事故所遺留云
    云，顯屬無據，不足採信。
  6.至於證人劉樹維證稱：當車子放在國辰修理廠這段時間，我
    跟原廠發現引擎下方有修補過痕跡我就馬上跟吳聲良講，當
    時吳聲良有跟我說是他修補的，我還有朋友有聽到等語，業
    經到庭證人吳聲良當場否認，且證人劉樹維與原告為夫妻關
    係，又是實際將系爭車輛自國辰修理廠牽出使用之人，與本
    件訴訟顯有利害關係，恐有迴護原告之情事，所述尚難逕採
    認為真實。
(四)綜上所述，被告就上開事故之發生雖有過失，惟已支付修復
    費用24萬元，且原告未能舉證證明98年8月16日或98年5月6
    日之報價單與該事故有何相當因果關係，或該等報價單所列
    項目是否尚有維修之必要，則原告請求被告給付該等報價單
    所列項目之維修費用361,690元，為無理由，應予駁回。並
    於判決時確定訴訟費用為3,970元（裁判費）。
四、本件判決之基礎已臻明確，兩造其餘之攻擊、防禦方法，核
    與判決結果無影響，爰不予一一論列，併此敘明。
五、據上論結，本件原告之訴為無理由，依民事訴訟法第436條
    第2項、第78條，判決如主文。
中    華    民    國    100    年    1    月    28    日
                  新竹簡易庭    法  官  梁智賢
以上正本係照原本作成。
如對本判決上訴，須於判決送達後20日內向本院提出上訴狀。
中    華    民    國    100    年    1    月    28    日
                                書記官  黃詩傑